【裁判字號】    89,上易,3138
【裁判日期】    890622
【裁判案由】    就業服務法
【裁判全文】
臺灣高等法院刑事判決                        八十九年度上易字第三一三八號
    上  訴  人
    即  被  告  甲○○
右上訴人，因違反就業服務法案件，不服台灣士林地方法院，八十九年度易字第三九
七號，中華民國八十九年六月二十二日第一審判決（聲請簡易判決處刑案號：台灣士
林地方法院檢察署八十九年度偵字第一二一七號），提起上訴，本院判決如左：
    主    文
原判決關於甲○○部分撤銷。
甲○○無罪。
    理    由
一、公訴意旨略以：被告甲○○係設於台北市○○區○○路四段六巷二號朝風企業社
    之負責人許麗雲之胞妹，明知雇主不得聘僱許可失效之外國人，竟自民國八十五
    年十二月間至八十六年初，非法聘僱許可應已失效之菲律賓籍ＢＥＮＩＤＡＥ．
    ＭＡＮＩＣＬＡＮＧ（下稱菲籍外勞）在上址從事製作臂章及至其位於台北市北
    投區關渡之房屋作清潔打掃等工作，月薪一萬二千元（新台幣，下同），嗣經警
    循線查獲，因認被告涉有違反就業服務法第五十三條第一款之罪嫌。
二、公訴人認被告涉有前開犯行，係以菲籍外勞在警訊時供稱「我不知道她（指甲○
    ○）的名字，都叫她老闆娘，她沒有結婚，她在淡水有一間房子，我曾經幫她打
    掃過，工廠製作臂章及其他布料，裏面都是女工，我會操作工廠內機器，在工廠
    內學的」等語（見偵查卷第二六頁反面），與被告在警訊時供稱：「我沒有結婚
    ，關渡有一間房子」等語（見偵查卷第一三頁反面）互核相符。又菲籍外勞係外
    國人，若非於該地實際工作或居住，豈會對被告等之個人細節資料如此熟稔，且
    與被告等素無嫌隙，依情理並無攀誣被告之必要等語，為其論據。
三、按犯罪事實應依證據認定之，無證據不得推定其犯罪事實；又不能證明被告犯罪
    或其行為不罰者，應諭知無罪之判決，刑事訴訟法第一百五十四條、第三百零一
    條第一項定有明文。又認定犯罪事實所憑之證據，雖不以直接證據為限，間接證
    據亦包括在內；然而無論直接或間接證據，其為訴訟上之證明，須於通常一般人
    均不致有所懷疑，而得確信其為真實之程度者，始得據為有罪之認定，倘其證明
    尚未達到此一程度，而有合理之懷疑存在時，即應為無罪之判決，最高法院七十
    六年度台上字第四九八六號著有判例足資參照。
四、訊之被告甲○○，堅決否認有右揭違反就業服務法之犯行，辯稱：伊並非朝風企
    業社之負責人，從未見過該名菲籍外勞，亦未曾僱用其從事製作臂章或打掃房屋
    之工作等語。經查：
（一）被告確非朝風企業社之負賣人，該社之負責人為被告胞姊許麗雲之事實，有台
      北市政府北市建一商號字第２２４６２３號營利事業登記證影本（見偵查卷
      第一九頁）及員工職務證明書正本各乙份（見偵查卷第一七頁）在卷可參。
（二）菲籍外勞於警訊時雖供稱：伊於八十五年底在承德路四段六巷二號成衣工廠工
      作，當時老闆娘讓其住在承德路四段六巷三號的二樓等語。惟證人即承德路四
      段六巷三號二樓之屋主乙○○證稱：未租給電腦繡花的工廠（按即朝風企業社
      ）作為宿舍。即自二、三年前起租住，迄仍住居於該址之證人余莉莉亦稱：未
      有外勞住伊的房子各等語（本院八十九年十一月二十日訊問筆錄）。足證菲籍
      外勞之指認與事實不符。次查，該菲籍外勞雖於警訊時坦承在被告之工廠幫忙
      做臂章，老闆娘（指被告甲○○）付伊月薪一萬二千元，大約工作二至三個月
      等語（見偵查卷第二六頁反面）。然被告並非該工廠之老闆娘，已如前述，菲
      籍外勞之指認已有違誤。且觀該外勞親筆書寫之工作時間﹕「I work for her
      almost a month（我為她工作約一個月）」（見偵查卷第三五頁）及涉外案件
      涉案人陳述用紙所載﹕「I  work only one month（我工作僅一個月）」（見
      偵查卷第四三頁）亦與警訊筆錄記載之「工作二至三個月」互核不符。
（三）本案警方係於八十八年十月三日九時四十分在台北市○○路與長安西路口查獲
      該菲籍外勞，此觀台北市政府警察局大同分局之移送書即明。該外勞被查獲後
      之同年十月十二日晚上於警訊時，即已指陳其於八十六年十二月間受僱在承德
      路四段六巷四十九號幫傭（按即同號被告林真部分）等情，亦有警訊筆錄可稽
      （見偵卷第二十七頁）。然翌日上午於警初訊時，該外勞先已明稱，已忘了在
      台工作之處所、時間云云。卻於同日下午又指稱，其於前述時、地受僱被告等
      情（見偵卷第二十六頁以下）。就此，警員丙○○雖證稱，係該菲籍外勞主動
      帶領前往被告上址工廠指認等語（本院八十九年十月二十四日筆鋒）。然菲籍
      外勞既已於前一日即指稱受僱在承德路四段六巷四十九號工作，何以未併就近
在咫尺之被告之工廠為指認？菲籍外勞指認被告後，被告既已表示非其僱用，
      即應令該外勞與被告對質，或逕請該外勞親自操作機器，並應進一步查證外勞
      所指平日住宿之承德路四段六巷三號的二樓，是否確曾供該外勞住居，更應帶
      領外勞前往關渡，查明是否確有外勞所指之打掃之處所。然依丙○○之證述，
      顯均未為此查證（見本院同上筆錄），致該外勞嗣被遣返菲律賓，而無從查證
      。因之菲籍外勞雖曾親自帶領警方至被告工作之前述工廠指認被告僱用。然菲
      籍外勞既曾受僱林麗真在承德路四段六巷四十九號工作，其對附近地區，應甚
      熟識，其能帶領警方至該址，尚非異常。至被告於台北縣淡水鎮雖有一房屋，
      於外勞所指受僱被告之期間內，且確未出租他人，此有被告所提之房屋租賃契
      約書三份在卷可稽。然菲籍外勞所指受僱打掃之關渡之房屋與被告所有位於之
      淡水之房屋是否同一，因未經查證，已屬不能證明。縱屬同一，然朝風企業社
      負責人許麗雲於警訊時陳稱：「該外勞是否於四、五年前我合法聘僱一名菲律
      賓籍外勞照顧我婆婆時，她也到過我家，我曾經向她們幾位菲律賓外勞說不能
      與我所僱用之外勞一起住」等語（見偵查卷第一五頁反面）。參以來台任家庭
      幫傭之菲籍人士，於休假時間，常同聚一起並交換工作情形，並非罕見，本件
      菲籍外勞，係於八十四年十月十四日入境，有「居留外僑作業外勞詳細資料」
      可稽（見偵卷第四六頁），更曾於八十六年十二月間受僱在承德路四段六巷四
      十九號。此與許麗雲僱用菲籍幫傭之時間、地點，均有關連。則本件菲籍外勞
      於入境後與曾受僱許麗雲之同國籍人士有來往，而得知被告及許麗雲家中情形
      ，即在情理之列。而菲籍外勞因其同胞受不當待遇，或不滿許麗雲之指責，而
      為不實之指述，非無可能。因之尚不得僅以菲籍外勞有瑕疵之片面指述，即認
      被告有僱用該菲籍外勞。
五、綜上所述，菲籍外勞之指述，實尚有眾多疑點，而依上論述，反有被告實未僱用
    該菲籍外勞之合理懷疑，亦即菲籍外勞之指述實尚未達於一般人均不致有所懷疑
    ，而得確信其為真實之程度，揆諸首揭說明，即不得據為有罪之認定。此外復查
    無其他積極證據證明被告有公訴人所指之犯行。原審未詳予查證，遽為論罪科刑
    之判決，尚有未洽，被告上訴否認犯罪，為有理由，原審判決既有未當，自應由
    本院將原判決關於被告甲○○部分撤銷改判，諭知無罪之判決。
據上論斷，應依刑事訴訟法第三百六十九條第一項前段、第三百六十四條、第三百零
一條第一項規定，判決如主文。
本案經檢察官王安明到庭執行職務。
中    華    民    國    八十九    年        十二    月          十二    日
                              台灣高等法院刑事第七庭
                                  審判長法  官  吳  啟  民
                                        法  官  蘇  隆  惠
                                        法  官  林  瑞  斌
右正本證明與原本無異。
不得上訴。
                                        書記官  丁  淑  蘭
中    華    民    國    八十九    年      十二      月       十三       日


司法院資訊處製作；財團法人民間司法改革基金會備份。
